【裁判字號】    88,上訴,985
【裁判日期】    890225
【裁判案由】    偽造文書等
【裁判全文】
臺灣高等法院臺中分院刑事判決                    八十八年度上訴字第九八五號
    上  訴  人
    即 自訴 人  丁○○
                丙○○
    共      同
    代  理  人  己○○
                戊○○
    上  訴  人
    即  被  告  甲○○
    被      告  乙○○
右上訴人等因自訴人自訴被告偽造文書等案件，不服台灣台中地方法院八十八年度自
字第一○一號中華民國八十八年三月二十九日第一審判決，提起上訴，本院判決如左
：
    主      文
上訴駁回。
    事實及理由
一、本案經本院審理之結果，認第一審判決認事用法及量刑均無不當，而法院對於具
    備緩刑條件之刑事被告，認為以暫不執行刑罰為適當者，得宣告緩刑，為刑法第
    七十四條所明定，至於暫不執行刑罰之是否適當，則由法院就被告有無累犯之虞
    ，及能否由於刑罰之宣告而第其自新等一切情狀，依其自由裁量定之，與犯罪情
    節是否可原，並無關係（最高法院二十九年上字第二六號判例參照），是原判決
    審酌上訴人即被告甲○○未曾受有期徒刑以上刑之宣告，且本件互助會主要是由
    上訴人即被告乙○○邀集與收款，被告甲○○參與程度較輕，其目前仍繼續營業
    以清償債務，經此教訓，當知警惕無再犯之虞，認甲○○所受刑之宣告以暫不執
    行為適當，予以宣告緩刑二年以啟自新，經核亦屬妥適，應予維持，並引用第一
    審判決書記載之事實、證據及理由（如附件）。惟原審判決書事實欄所載詐得金
    額「二十四萬八千二百元」（第一頁背面第五、六行）及判決書附表編號一詐得
    金額「二四八二○○」應依序更正為「十八萬三千七百元」、「一八三七○○」
    （該附表編號一詐得金額依判決書所載計算公式計算結果為一八三七○○元，則
    同編號一「詐得金額欄」所列二四八二○○元，顯屬誤載）；理由欄所載證人「
    陳張秀月」應更正為「陳張秀葉」。
二、被告甲○○、乙○○在本院未提出其他有利之證據及辯解；自訴人丁○○、丙○○上訴意旨以被告等尚未與自訴人等達成和解云云，指摘原審判決不當，均無理
    由，應駁回上訴。
據上論斷，應依刑事訴訟法第三百六十八條、第三百七十三條，判決如主文。
中      華      民      國    八十九     年      二       月    二十五  日
                                  臺灣高等法院臺中分院刑事第四庭
                                        審判長法  官  方  艤  駐
                                              法  官  林  輝  煌
                                              法  官  胡  國  棟
右正本證明與原本無異。
如不服本判決應於收受送達後十日內向本院提出上訴書狀，其未述上訴之理由者並
得於提起上訴後十日內向本院補提理由書（均須按他造當事人之人數附繕本）。
                                              書記官  吳  麗  慧
中      華      民      國    八十九     年      二       月    二十九  日
                                                                        Ｏ
臺灣臺中地方法院刑事判決                          八十八年度自字第一一號
    自  訴  人  丁○○  住台中縣豐原市○○○路○段二０四巷四十二號
                丙○○  住同右
    共      同
    自訴代理人  己○○律師
                鄭志明律師
    被      告  甲○○  男  四十九歲（民國○○○年○月○○日生）
                        住台中縣豐原市○○街九五號
                        身分證統一編號：Ｚ000000000號
                乙○○  女  四十五歲（民國○○○年○月○日生）
                        住同右
                        身分證統一編號：Ｚ000000000號
右列被告等因詐欺等案件，經自訴人提起自訴，本院判決如左：
    主  文
甲○○、乙○○共同連續行使偽造私文書，足以生損害於他人，各處有期徒刑陸月，
甲○○緩刑貳年。
    事  實
一、甲○○、乙○○為夫妻關係，二人共同於民國八十六年四月五日及同年六月十五
    日，在台中縣豐原市○○街九五號住處，分別召集丁○○、丙○○等人組成如附
    表所示之民間互助會，並均由甲○○任會首，每會均為新臺幣（下同）二萬
    元，分別於每月五日及十五日下午八時許，在上址採內標方式開標。詎甲○○、
    乙○○竟共同意圖為自己不法之所有，並基於概括之犯意，連續於附表所示
    時間，共同冒用鐘源霖、丙○○之名義，先後二次推由乙○○在標單上偽造鐘源
    霖、丙○○之署押，分別填寫三千三百元、二千八百元為標息，持以冒名競標並
    得標，致鐘源霖、丙○○及其他活會會員陷於錯誤而如數給付會款，分別詐得二
    十四萬八千二百元及二十萬六千四百元之會款，足以生損害於鐘源霖、丙○○及
    其他活會會員。嗣於八十七年十月間，甲○○、乙○○宣告停止開標，經丁○○
    、丙○○與其他會員會算結果，始知遭甲○○、乙○○冒標情事。
二、案經丁○○、丙○○提起自訴。
    理  由
一、訊之被告乙○○對於前揭冒用鐘源霖名義詐標會款之事實，坦承不諱，並經證人
    鐘源霖證述屬實，且有被告提出之互助會及得標紀錄表各一份附卷可稽，足證被
    告乙○○此部分之自白與事實相符。雖被告乙○○另辯稱：自訴人丙○○部分係
    陳張秀月（自訴人丙○○之母）得標後，因伊財務困難乃先予借用，俟辦妥貸款
    後再予歸還云云。惟查，陳張秀月未曾同意被告乙○○以自訴人丙○○之名義標
    會，且活會會款繳至八十七年十月份，俟被告二人停標後始知被冒標等情，業經
    證人陳張秀月指述歷歷。被告乙○○所辯，顯係卸責之詞，不足採信。訊之被告
    甲○○矢口否認有何冒標犯行，辯稱：互助會之事均由其妻乙○○處理，伊幫忙
    收會款後均轉交乙○○，伊任會首只是掛名云云。惟查：被告甲○○於開標時均
    在場，且向會員收取會款等情，業據證人陳張秀月證述明確。參以被告二人係夫
    妻，被告甲○○又任互助會會首，焉有不知情之理。被告甲○○前開所辯，無非
    避重就輕之詞，委無可採。另被告乙○○供稱：被告甲○○不知情云云，亦屬迴
    護被告甲○○之詞，不足採信。綜上，本件事證明確，被告二人犯行均堪以認定
    。
二、按民間互助會之會員於紙上書寫競標會員姓名及一定之金額，出示以競標，依習
    慣足以表示該會員欲以該金額為利息競標，該標單依刑法第二百二十條第一項之
    規定，應以刑法第二百十條規定之私文書論。被告二人偽造標單並持以行使供詐
    取會款，核其二人所為，均係犯刑法第二百十六條、第二百十條之行使偽造私文
    書罪及第三百三十九第一項之詐欺取財罪。被告二人偽造署押為偽造私文書之階
    段行為，偽造私文書之低度行為，復為行使之高度行為所吸收，均不另論罪。被
    告二人之間，有犯意聯絡及行為分擔，為共同正犯。被告二人先後二次各以一行
    為使各活會會員陷於錯誤而交付會款，係觸犯數詐欺罪名，為想像競合犯，均各
    應從一重處斷。又被告二人先後二次行使偽造私文書及詐欺取財犯行，時間緊接
    ，觸犯構成要件相同之罪名，顯皆係基於概括犯意反覆為之，應依刑法第五十六
    條規定各論以連續犯之一罪，並均加重其刑。被告二人冒用被害人鐘源霖名義標
    取會款部分，雖未據自訴人提起自訴，惟因此部分與被告冒用自訴人丙○○名義
    詐標會款部分，有連續犯之裁判上一罪關係，本院自應併予審理。再被告二人所
    犯連續行使偽造私文書及詐欺取財二罪間，有方法結果之牽連關係，為牽連犯，
    均應從一重依連續行使偽造私文書罪處斷。爰審酌被告二人於倒會後，已主動與
    各被害人洽商分期償還辦法，有和解書四紙在卷可參，至自訴人部分因雙方和解
    條件仍有差距而未談妥，及其二人犯罪之動機、手段、所生危害、犯罪後之態度
    等一切情狀，各量處如主文所示之刑，以示懲儆。末查被告甲○○未曾受有期徒
    刑以上刑之宣告，有臺灣臺中地方法院檢察署刑案資料查註紀錄表附卷可憑，本
    院斟酌系爭互助會主要是由被告乙○○邀集與收款，被告甲○○參與程度較經；
    且被告甲○○目前仍繼續營業以清償債務，其經此教訓，當知警惕而無再犯之虞
    ，本院綜核各情認被告甲○○所受刑之宣告以暫不執行為適當，併予宣告緩刑二
    年，以啟自新。偽造之標單均已丟棄滅失，業據被告乙○○供明在卷，爰不諭知
    沒收，附此敘明。
三、自訴意旨另以：被告二人於八十七年八月五日，冒用自訴人丁○○之名義，填寫
    四千一百元為標息，向活會會員詐標會款，因認此部分另涉有行使偽造私文書及
    詐欺取財罪嫌。訊據被告二人均堅決否認有何冒用自訴人丁○○名義詐標會款之
    犯行，一致辯稱：自訴人丁○○仍是活會等語。經查，依自訴人提出附卷之互助
    會名冊（證一）顯示，八十七年八月五日係由會員洪祖旺以四千一百元得標，而
    自訴人丁○○部分則是空白；另被告乙○○所提示之得標紀錄表亦記載八十七年
    八月五日係由會員洪祖旺以四千一百元得標，自訴人丁○○仍屬活會，是被告二
    人此部分所辯，尚堪採信。此外，復查無其他積極證據足資認定被告二人有冒用
    自訴人丁○○名義詐標會款情事，原應為無罪之諭知，惟自訴意旨認此部分與前
    開有罪部分，有連續犯之裁判上一罪關係，爰不另為無罪之諭知。
據上論斷，應依刑事訴訟法第三百四十三條、第二百九十九條第一項前段，刑法第二
十八條、第五十六條、第二百十六條、第二百二十條第一項、第二百十條、第三百三
十九條第一項、第五十五條、第七十四條第一款，罰金罰鍰提高標準條例第一條前段
，判決如主文。
中      華      民      國      八十八      年      三    月    二十九  日
                              臺灣臺中地方法院刑事第二庭
                                  法  官  陳  文  燦
右正本證明與原本無異。
如不服本判決，應於送達後十日內向本院提出上訴狀（須附繕本），上訴於台灣高等
法院台中分院。
                                  書記官
中      華      民      國      八十八      年    三    月      三十    日
附表：自八十六年四月五日起至八十八年三月五日止，每會二萬元，每月五日下午
        八時在台中縣豐原市○○街九五號開標（會員含會首在內共二四名）
┌──┬────┬───────┬────┬────────┬─────┐
│編號│姓    名│標  會  日  期│標息(元)│詐 得 金 額(元) │備      考│
├──┼────┼───────┼────┼────────┼─────┤
│ 一 │鐘源霖  │八七`○五`○五│三三○○│    二四八二○○│  第十四會│
├──┴────┴───────┴────┴────────┴─────┤
│附註：1.詐得金額＝（會款－標息）×（會員總數－已開標次數）            │
│      2.例如：編號一詐得金額＝（00000－0000）×（二四－一三）│
│                            ＝一八三七○○                            │
│      3.死會會員有繳交會款之義務，非陷於錯誤而交付，不列入詐得金額。  │
└───────────────────────────────────┘
附表：自八十六年六月十五日起至八十八年六月十五日止，每會二萬元，每月十五
        日下午八時在台中縣豐原市○○街九五號開標（會員含會首在內共二五名）
┌──┬────┬───────┬────┬────────┬─────┐
│編號│姓    名│標  會  日  期│標息(元)│詐 得 金 額(元) │備      考│
├──┼────┼───────┼────┼────────┼─────┤
│ 一 │丙○○  │八七`○七`一五│二八○○│   二○六四○○ │  第十四會│
└──┴────┴───────┴────┴────────┴─────┘
附錄論罪科刑法條
刑法第二百十條︰偽造變造私文書，足以生損害於於公眾或他人者，處五年以下有
期徒刑。
刑法第二百十六條︰行使第二百十條至第二百十五條之文書者，依偽造變造文書或
登載不實事項或使登載不實事項之規定處斷。
刑法第三百三十九條第一項︰意圖為自己或第三人不法之所有，以詐術使人將本人或
第三人之物交付者，處五年以下有期徒刑拘役或科或併科一千元以下罰金。


司法院資訊處製作；財團法人民間司法改革基金會備份。
